臺灣高等法院臺南分院刑事判決　　　　 100年度上訴字第91號
上　訴　人
即　被　告　施源能
上列上訴人因違反毒品危害防制條例案件，不服臺灣嘉義地方法
院99年度訴字第799號中華民國99年11月17日第一審判決（起訴
案號：臺灣嘉義地方法院檢察署99年度毒偵字第1297號），提起
上訴，本院判決如下：
    主  文
原判決撤銷。
施源能施用第一級毒品，處有期徒刑柒月，減為有期徒刑月又
拾伍日，如易科罰金，以銀元佰元即新臺幣玖佰元折算壹日；
扣案之海洛因包（驗餘淨重合計壹點伍壹公克），均沒收銷燬
之，上開海洛因之外包裝袋個及注射針筒支，均沒收。
    事  實
一、施源能前因施用毒品案件，經臺灣高雄地方法院以88年度毒
    聲字第4170號裁定送觀察、勒戒後，認無繼續施用毒品之傾
    向，於民國90年9月25日執行完畢釋放，並由臺灣高雄地方
    法院檢察署檢察官以90年度偵緝字第1036號為不起訴處分確
    定在案。猶不知悔改，復基於施用第一級毒品海洛因之犯意
    ，於93年10月25日上午某時，在嘉義市○○路121巷3號友人
    住處，以針筒注射方式，施用海洛因1次，嗣於該日上午11
    時30分許，因另案遭通緝，為警在嘉義市○○路121巷3號前
    緝獲，經警採集其尿液送驗後，呈嗎啡陽性反應，始悉上情
    ，並扣得其所有第一級毒品海洛因3小包（合計淨重1.51公
    克），及注射針筒3支。
二、案經嘉義縣警察局竹崎分局報告臺灣嘉義地方法院檢察署檢
    察官偵查起訴。
    理  由
一、本件被告所犯為死刑、無期徒刑、最輕本刑三年以上有期徒
    刑以外之罪，亦非屬高等法院管轄之第一審案件，而被告於
    本院審理中，就被訴犯罪事實為有罪之陳述，經告知被告簡
    式審判程序之旨並聽取當事人意見後，本院合議庭裁定進行
    簡式審判程序。是本件之證據調查，依刑事訴訟法第273條
    之2規定，不受同法第159條第1項、第161條之2、第161條之
    3、第163條之1及第164條至第170條所規定證據能力認定及
    調查方式之限制，合先敘明。
二、上開犯罪事實，業據被告於本院審理時坦承不諱（見本院第
    54頁），且其為警查獲所排放採集之尿液，經送嘉義縣衛生
    局檢驗結果，確呈嗎啡（海洛因代謝物）陽性反應，有嘉義
    縣衛生局煙毒尿液檢驗單、尿液代號與真實姓名對照表各1
    份在卷可佐（見臺灣嘉義地方法院檢察署93年度毒偵字第12
    91號偵查卷〈下稱93毒偵1291卷〉第10頁），復有注射針筒
    3支扣案足憑。又扣案之白色粉末3包，經送法務部調查局鑑
    定結果，均含有海洛因成分（驗餘合計淨重1.51公克），此
    有該局93年11月23日調科壹字第180001898號鑑定通知書附
    卷可參（見93毒偵1291卷第12頁），足認被告上開自白與事
    實相符。又被告前因施用毒品案件，經臺灣高雄地方法院以
    88年度毒聲字第4170號裁定送觀察、勒戒後，認無繼續施用
    毒品之傾向，於90年9月25日執行完畢釋放等情，有臺灣高
    等法院被告前案紀錄表1份附卷可稽，是被告上開於觀察、
    勒戒執行完畢釋放後5年內已再犯本件施用海洛因毒品之犯
    行，至堪認定，應依法論科。
三、論罪科刑：
  (一)新舊法比較適用：
    本件被告行為後，刑法部分條文業於94年2月2日修正公布，
    並於95年7月1日生效施行，修正後刑法第2條第1項規定：「
    行為後法律有變更者，適用行為時之法律。但行為後之法律
    有利於行為人者，適用最有利於行為人之法律。」係規範行
    為後法律變更所生新舊法比較適用之準據法，於新法施行後
    ，自應適用該規定，為新舊法之比較。修正前刑法第41條第
    1項前段規定：「犯最重本刑為五年以下有期徒刑以下之刑
    之罪，而受六個月以下有期徒刑或拘役之宣告，因身體、教
    育、職業、家庭之關係或其他正當事由，執行顯有困難者，
    得以一元以上三元以下折算一日，易科罰金。但確因不執行
    所宣告之刑，難收矯正之效，或難以維持法秩序者，不在此
    限。」又依據其行為時之易科罰金折算標準，修正前罰金罰
    鍰提高標準條例第2條前段（現已刪除），係就其原定數額
    提高為100倍折算1日，則本件被告於行為時之易科罰金折算
    標準，應以銀元300元折算1日，經折算為新臺幣後，應以新
    臺幣900元折算1日。而95年7月1日修正公布施行之刑法第41
    條第1項前段，則規定：「犯最重本刑為五年以下有期徒刑
    以下之刑之罪，而受六個月以下有期徒刑或拘役之宣告者，
    得以新臺幣一千元、二千元或三千元折算一日，易科罰金。
    但確因不執行所宣告之刑，難收矯正之效，或難以維持法秩
    序者，不在此限。」另罰金罰鍰提高標準條例第2條亦於95
    年4月28日配合修正，將原先之「依刑法第四十一條易科罰
    金或第四十二條第二項易服勞役者，均就其原定數額提高為
    一百倍折算一日；法律所定罰金數額未依本條例提高倍數，
    或其處罰法條無罰金刑之規定者，亦同」之規定，予以修正
    刪除，並均自95年7月1日施行。復於98年12月30日修正，將
    第1項修正為「犯最重本刑為五年以下有期徒刑以下之刑之
    罪，而受六個月以下有期徒刑或拘役之宣告，得以新臺幣一
    千元、二千元或三千元折算一日，易科罰金。但易科罰金，
    難收矯正之效或難以維持法秩序者，不在此限。」並自99年
    1月1日施行，是依上開規定，被告行為後刑法第41條條文之
    內容，於客觀上均已發生實質上之變更，自應依95年7月1日
    新施行之刑法第2條第1項之規定予以比較適用。茲審酌易科
    罰金之最高折算標準，舊法即95年7月1日施行前刑法第41條
    係以銀元300元即新臺幣900元折算1日，且新法易科罰金之
    最高折算標準則係以新臺幣1,000元、2,000元或3,000元折
    算1日，足見易科罰金折算標準部分，新法並無較有利於被
    告之情形，依95年7月1日施行之刑法第2條第1項前段之規定
    ，此部分自應適用行為時法即95年7月1日施行前刑法第41條
    及罰金罰鍰提高標準條例第2條之規定。
  (二)核被告所為，係犯毒品危害防制條例第10條第1項之施用第
    一級毒品罪。被告施用前、後持有第一級毒品海洛因之低度
    行為應為施用之高度行為所吸收，不另論罪。
四、原審認被告上開犯罪事證明確，因予論處被告罪刑，固非無
    見；惟查：
  (一)本件被告施用第一級毒品海洛因之犯行，原經臺灣嘉義地方
    法院檢察署以93年度毒偵字第1291號移送臺灣高雄地方法院
    併案審理，嗣經臺灣高雄地方法院以99年度訴緝字第81號判
    決認被告本件施用第一級毒品行為，與該案起訴論罪科刑部
    分（91年8月14日17時回溯24小時內某時），二者之犯罪時
    間相隔甚久，難認被告係基於概括犯意為之，乃退回由檢察
    官另行起訴，有臺灣嘉義地方法院檢察署99年度毒偵字第12
    97號偵查卷可按，先予敘明。
  (二)被告所犯上揭案件，經臺灣高雄地方法院於93年7月5日發布
    通緝後，於99年4月27日緝獲到案之前，曾於93年10月25日
    為警緝獲並解送臺灣高雄地方法院檢察署，茲因檢察官訊問
    後，未將被告解送亦對被告發布通緝之臺灣高雄地方法院，
    即逕諭知將被告送另案觀察勒戒之執行（臺灣高雄地方法院
    93年度毒聲字第901號裁定），致臺灣高雄地方法院不知被
    告業已緝獲而未辦理訊問並撤緝；雖被告於96年5月22日因
    他案入監執行，並經臺灣高雄地方法院向臺灣嘉義鹿草分監
    函洽借提，然於借提之前，被告已於96年7月16日減刑出監
    ，而無法提解訊問辦理撤銷通緝，嗣被告於99年4月27日又
    因他案為警緝獲入監執行，經臺灣高雄地方法院於99年5月
    20日借提訊問後，始於同年月31日辦理撤銷通緝等情，有臺
    灣高等法院被告前案紀錄表、通緝書、臺灣高雄地方法院檢
    察署檢察官訊問筆錄、臺灣嘉義監獄鹿草分監函文、臺灣高
    雄地方法院公務電話記錄、嘉義縣警察局竹崎分局通緝案件
    報告書、嘉義市政府警察局第一分局通緝案件報告書、警詢
    筆錄、臺灣高雄地方法院訊問筆錄、歸案證明書及撤銷通緝
    稿附於臺灣高等法院高雄分院99年度上更(一)字第246號案卷
    可稽（見臺灣高雄地方法院93年度訴字第927號卷第45至45
    之2、59、61、70頁，臺灣高等法院高雄分院99年度上更(一)
    字第246號卷第51至52頁，臺灣高雄地方法院99年度訴緝字
    第81號卷第1至3、14、42至49頁），足見被告經臺灣高雄地
    方法院通緝後，在中華民國九十六年罪犯減刑條例於96年7
    月16日施行之前（同條例第16條參照），已分別於上開時間
    為警緝獲並入監（所）執行；然因檢察官於訊問後未將被告
    移由臺灣高雄地方法院法官訊問，而被告於臺灣高雄地方法
    院向臺灣嘉義監獄鹿草分監借提前又因減刑出監而無法提訊
    ，臺灣高雄地方法院因而未能在被告為警緝獲並入監（所）
    執行期間辦理撤銷上開通緝。因被告於上開減刑條例施行之
    前既已為警緝獲，並經檢察官指揮發監（所）執行，臺灣高
    雄地方法院已得隨時提訊並辦理撤銷通緝，尚難以臺灣高雄
    地方法院未能及時提訊辦理撤銷前開通緝之程序，而將未辦
    理撤銷前開通緝之不利益結果由被告承擔。準此，本件被告
    「實質上」難謂符合「經通緝」之狀態，是無上開減刑條例
    第5條「本條例施行前，經通緝而未於中華民國九十六年十
    二月三十一日以前自動歸案接受偵查、審判或執行者，不得
    依本條例減刑。」規定之適用。原判決疏未審酌及此，援引
    上述減刑條例第5條之規定而為不利被告之認定（不得減刑
    ），應有違誤。
五、被告上訴意旨謂原審未予減刑，指摘原判決不當，為有理由
    ，自應由本院將原判決撤銷改判，以期適法。爰審酌被告曾
    因施用毒品經觀察、勒戒，猶未知警惕而再犯本案，足見其
    未澈底戒除施用毒品，惟念及施用毒品本質上係戕害自身健
    康之行為，尚未嚴重破壞社會秩序或侵害他人權益，且被告
    坦承犯行、犯後態度尚屬良好暨其犯罪之動機、目的、手段
    、高職畢業之智識程度等一切情狀，量處如主文第2項所示
    之宣告刑。又被告之犯罪時間在96年4月24日以前，合於中
    華民國九十六年罪犯減刑條例所定得予減刑之要件，已如前
    述，爰依同條例第2條第1項第3款之規定減其宣告刑二分之
    一；並依修正前刑法第41條第1項前段規定諭知易科罰金之
    折算標準。
六、末查扣案之海洛因3包（驗餘合計淨重1.51公克），係查獲
    之毒品，應依毒品危害防制條例第18條第1項前段規定，沒
    收銷燬之；至包裝上開海洛因之包裝袋3個，均係用於包裹
    海洛因，防止其裸露、潮濕，便於攜帶，為被告犯罪所用之
    物，且為其所有，業據被告供明在卷（見原審卷第47頁），
    又法務部調查局鑑定時，既將該空包裝袋與海洛因分別秤重
    ，有上開鑑定通知書可佐，足認其與扣案之海洛因並無不可
    析離之關係，爰依刑法第38條第1項第2款規定宣告沒收。另
    扣案之針筒3支為被告施用或預備供施用海洛因之用，且為
    被告所有，業據其於警詢時供述明確，復有扣押書1紙在卷
    可佐（見警卷第2頁、第4頁），爰依刑法第38條第1項第2款
    規定宣告沒收。
據上論結，應依刑事訴訟法第369條第1項前段、第364條、第299
條第1項前段、毒品危害防制條例第10條第1項、第18條第1項前
段，刑法第2條第1項、第11條、第38條第1項第2款、修正前刑法
第41條第1項前段，95年5月17日修正前罰金罰鍰提高標準條例第
2條，中華民國九十六年罪犯減刑條例第2條第1項第3款、第7條
、第9條，判決如主文。
本案經檢察官邱克斌到庭執行職務。
中    華    民    國   100    年    5     月    3     日
                  刑事第三庭    審判長法  官  陳義仲
                                      法  官  楊清安
                                      法  官  張季芬
以上正本證明與原本無異。
如不服本判決應於收受送達後10日內向本院提出上訴書狀，其未
敘述上訴理由者，並得於提起上訴後10日內向本院補提理由書（
均須按他造當事人之人數附繕本）「切勿逕送上級法院」。
                                      書記官  廖文靜
中    華    民    國   100    年    5     月    3     日
附錄本判決論罪科刑法條：
毒品危害防制條例第10條第1項：
施用第一級毒品者，處6月以上5年以下有期徒刑。